臺灣高等法院高雄分院刑事判決　　　　　九十三年度上訴字第一五四號
　　上　訴　人
　　即　被　告　乙○○
　　選任辯護人　吳豐賓律師
右上訴人因殺人案件，不服臺灣屏東地方法院九十二年度重訴字第一一號中華民國九
十三年一月八日第一審判決（起訴案號：臺灣屏東地方法院檢察署九十二年度偵字第
三二三九號），提起上訴，本院判決如左：
      主      文
原判決撤銷。
乙○○殺人，處有期徒刑拾年，並於刑之執行完畢或赦免後，令入相當處所，施以監
護參年。
      事      實
一、乙○○罹患慢性精神分裂症，係精神耗弱之人。其與林文龍為朋友關係，緣林文
    龍時常在眾多朋友面前數落乙○○身為年輕人卻不工作，沒有用等語，致乙○○
    心生不滿而有報復之心，乙○○因知悉林文龍平日獨居於屏東縣南州鄉○○村○
    ○段一四六地號檳榔園內之工寮，中午時刻有洗澡、睡覺之習慣，遂於民國九十
    二年六月二十五日十五時許，基於殺人之犯意，騎乘腳踏車前往前述檳榔園，並
    攜帶鐵製、刀鋒銳利、客觀上具有危險性、足資作為凶器、用以砍香蕉樹之刀子
    一把（未扣案），趁林文龍毫無防備之時，持前述之香蕉刀猛砍林文龍，造成林
    文龍之頭頂、後枕、顏面、頸部、右肩、兩側上肢、左下肢及背部共有逾二十處
    大小不等之砍傷及切割傷，下顎骨和枕骨並骨折，林文龍因全身多處砍傷致失血
    過多，而當場死亡。同日十七時卅分許，經其姊夫陳敏恭發現乙○○全身裸體陳
    屍於檳榔園工寮前，而報警處理，並經警循線破獲。
二、案經林文龍之妻甲○○訴請臺灣屏東地方法院檢察署檢察官偵查起訴。
      理      由
一、訊據上訴人即被告乙○○矢口否認有前開殺人犯行，辯稱：我當時是要去找林清
    旗，遇不到林清旗，結果遇到林文龍，我們發生口角，他打我，我才撿起一支棍
    子擋他，我並沒有要殺他云云。
二、經查：
  (一)右開事實，業據告訴人甲○○於警訊及偵查中指訴綦詳。又被告於九十二年六月
    二十五日下午三時許，騎腳踏車持割香蕉用之銳利彎刀一把，由屏東縣南州鄉○
    ○村○○路往東朝武當殿方向（即林文龍居住之檳榔園方向）直行，嗣於同日下
    午四時許，騎腳踏車持割香蕉用之彎刀一把，由同安路往牛埔路方向（即被害人
    住家方向）直行等情，業據證人林進利、林清旗分別於警訊、偵查中及原審證述
    明確（見警卷第四頁背面、偵查卷第卅一頁、卅二頁、原審卷第七三至七九頁）
    ，並有屏東縣警察局東港分局繪製之案發現場附近地標簡圖，在卷可稽。而被告
    當日所穿之衣褲經警扣案後，發現上衣背面沾有多點小圓點狀血跡等情，業據證
    人即承辦警員涂展隆於原審審理時結證無訛（見原審卷第一三八頁），復有扣案
    之被告上述血衣可資佐證。又該上衣血跡經內政部警政署刑事警察局鑑驗結果，
    與死者林文龍DNA－STR型別相同之事實，亦有該局九十二年六月二十七日刑事警
    察局刑醫字第0920121229號鑑驗書在卷可證，足證被告上開上衣背沾有多點小圓
    點狀血跡，係被告於右述時地持上述香蕉刀砍殺全身裸體之林文龍時，林文龍之
    血液噴灑至被告之上衣背所留下，至為明確。再查林文龍因全身遭多處砍傷，以
    失血過多死亡之事實，又經檢察官督同法醫師前往相驗屬實，並有勘驗筆錄、驗
    斷書及相驗屍體證明書各一件在卷可稽。而被害人林文龍之死亡原因為他殺等情
    ，又據法務部法醫研究所鑑定屬實，有該所九十二年七月卅一日（九二）法醫所
    醫鑑字第○九○九號鑑定書一份在卷可按。由上觀之，被告於案發當時，確實身
    處於被害人所在之前述檳榔園內，且被害人林文龍全身多處砍傷確係被告持上述
    香蕉刀砍殺所為，應無疑義。
  (二)按割香蕉用之彎刀對人體有殺傷力，被告持該類刀刃，猛砍被害人林文龍，造成
    林文龍之頭頂、後枕、顏面、頸部、右肩、兩側上肢、左下肢及背部共有逾二十
    處大小不等之砍傷及切割傷，下顎骨和枕骨並骨折，使分別受有如上鉅創，足見
    被告用力至猛，殺意甚堅。綜上所述，足見被告所辯上情，無非卸責之詞，不足
    採信。本件事證明確，被告之犯行，堪以認定。
三、查被告患有精神分裂症，屬於中度精神障礙之人，有重大傷病免自行部分負擔證
    明卡、障礙手冊各一份在卷可考。而被告於本件行為時之精神狀態如何﹖經原審
    將被告送請屏安醫院鑑定結果，則認為：「被告為一名慢性精神分裂症之病人，
    生病之歷史已經有六年以上：：：案發前案主自行停止服藥一年：：：長期之判
    斷能力顯有受損，平日行為也受到精神症狀干擾而有衝動控制能力不良之情形，
    ：：：因此案主在案發當時之精神狀態應當處於精神耗弱之狀態」等情，有該院
    九十二年十月九日屏安刑鑑字第九二０九０九號鑑定報告書乙份附於原審卷可稽
    。原審雖以被告確有親屬計八人擔任警察，鑑定報告精神狀態之訪談者認被告自
    稱親屬皆為警察之陳述為精神上之妄想，顯非可採，因而認定被告於行為時其精
    神狀態正常，尚未達於精神耗弱之狀態。本院就上情函詢屏安醫院：「如剔除該
    報告第二頁關於乙○○供述親屬皆為警察，有些內容可能是精神上妄想乙節，能
    否認定乙○○於案發時之精神狀態仍屬精神耗弱﹖」該院則函覆：「(1)案主的確
    係一名慢性精神分裂症之病患，長期受幻聽之干擾，並且有思考中斷等症狀。案
    主之思考能力、判斷能力與行為控制能力於案發當時仍然持續受到疾病之影響。
    (2)原報告第二頁關於乙○○供述親屬皆為警察部分，係社工師之訪談記錄，社工
    師因為此部分並無查證，因此存疑，而註明懷疑部分內容可能係案主之妄想。社
    工師在此報告內之角色為提供案主之個人生活史與家庭生活、人際關係、社會功
    能等資料。(3)但是診斷此案案主之精神疾病並非只依據此部分之訪談記錄，而是
    依據精神科專科醫師之精神狀態檢查與心理師心理測驗結果、實驗室檢查等資料
    綜合研判。即使刪除社工師因為未能查證而註明對案主該段陳述持保留意見的部
    分。案主之精神分裂病的診斷依然十分明確。(4)結論：即使刪除上述提及之報告
    文字，仍可判定案主於案發當時之精神狀態處於精神耗弱之中。」，有該院九十
    三年三月二十六日屏安病整字第９３０３０１號函在卷可按。復參酌證人林進利
    、林清旗於原審九十二年十一月二十六日勘驗現場時分別證述：案發當日被告往
    返案發現場之路程中皆一手持刀，一手持腳踏車把手騎車等情，有所謂兇刀公開
    展現於眾人面前之情況，證人林清旗甚至陳稱：「（被告回程時，他看到被告）
    刀拿在右手，我沒有注意到刀子上面是否有血跡，或是否有清洗過的跡象，刀子
    亦無用物品包裹」（見原審卷第七三至八０頁之九十二年十一月二十六日勘驗筆
    錄）。衡之常情，豈有精神正常之殺人犯於殺人後不藏匿兇刀，仍手持未經包裹
    之兇刀招搖過市之理﹖及證人即員警涂展隆於原審九十二年十二月二十五日審理
    時證述：「就我十七年的辦案經驗，被告可能有精神耗弱，因為他殺了那麼多刀
    ，如果沒有精神上問題，就是有深仇大恨」（見原審卷第一三四頁）等情以觀，
    被告於案發當時之精神狀態，應屬於精神耗弱之中，至為明顯。
四、核被告所為，係犯刑法第二百七十一條第一項之殺人罪。又被告患有慢性精神分
    裂症，係精神耗弱之人，已如前述，依前法第十九條第二項之規定減輕其刑。原
    審予以被告論科，固非無見。惟查被告係患有慢性精神分裂症之人，其行為時之
    精神狀態，係處於精神耗弱之中，已如前述，而原判決認被告殺害林文龍之時，
    其神丙正常，即有認定事實錯誤之違誤，自有未合。被告上訴意旨，仍執前詞，
    否認犯罪，固無足取，然原判決既有上述可議，自應由本院將原判決撤銷改判。
    審酌被告因私人細故，竟萌生殺意，殺害被害人林文龍，手段殘忍，犯後否認犯
    行，迄仍未與被害人家屬達成民事和解，態度不良，及罹患慢性精神分裂症等一
    切情狀，量處如主文第二項所示之刑。又被告患有精神分裂症，有衝動控制能力
    不良之情形，且有暴力之傾向，顯有施予監護之必要，爰依刑法第八十七條第二
    項、第三項之規定諭知於刑之執行完畢或赦免後，令入相當處所，施以監護三年
    ，以防其再犯。至於被告犯罪所用之兇器香蕉刀一支，已經被告丟棄，而未經查
    扣，然無法證明為被告所有之物，爰不為沒收之宣告，併此明。
據上論斷，應依刑事訴訟法第三百六十九條第一項前段、第三百六十四條、第二百九
十九條第一項前段，刑法第二百七十一條第一項、第十九條第二項、第八十七條第二
項、第三項，判決如主文。
本案經檢察官林應華到庭執行職務。
中    華    民    國     九十三     年       五       月       六       日
                              臺灣高等法院高雄分院刑事第三庭
                                  審判長法官  周賢銳
                                        法官  黃建榮
                                        法官  謝宏宗
右正本證明與原本無異。
如不服本判決應於收受本判決後十日內向本院提出上訴書狀，其未述上訴理由者，
並得於提起上訴後十日內向本院補提理由書狀（均須按他造當事人之人數附繕本)「
切勿逕送上級法院」。
                                      書記官  賴梅琴
中    華    民    國     九十三     年       五       月       十       日
附錄：本判決論罪科刑法條：
刑法第二百七十一條第一項
殺人者，處死刑、無期徒刑或十年以上有期徒刑。
                                                                   Ａ
